【裁判字號】    98,訴,656
【裁判日期】    980716
【裁判案由】    違反毒品危害防制條例
【裁判全文】
臺灣屏東地方法院刑事判決               98年度訴字第656號
公  訴  人  臺灣屏東地方法院檢察署檢察官
被      告  甲○○
                    （現另案在臺灣屏東監獄執行）
上列被告因違反毒品危害防制條例案件，經檢察官提起公訴（98
年度毒偵字第419 號），被告於準備程序期日就被訴事實為有罪
之陳述，本院合議庭裁定由受命法官獨任進行簡式審判程序，判
決如下：
    主  文
甲○○施用第一級毒品，累犯，處有期徒刑壹年陸月，扣案之第
一級毒品海洛因壹包（含包裝袋，檢驗後淨重：零點壹伍捌公克
）沒收銷燬之；又施用第二級毒品，累犯，處有期徒刑壹年。應
執行有期徒刑貳年肆月，扣案之第一級毒品海洛因壹包（含包裝
袋，檢驗後淨重：零點壹伍捌公克）沒收銷燬之。
    事  實
一、甲○○前因初犯施用毒品案件，經本院91年度毒聲字第1096
    號裁定令入勒戒處所施予觀察、勒戒，於民國92年2 月25日
    入所執行，因無繼續施用毒品傾向，於92年3 月13日出所執
    行完畢後，次因再犯施用毒品，經本院92年度毒聲字第731
    號裁定令入勒戒處所施予觀察、勒戒，於92年8 月29日入所
    執行，因有繼續施用毒品傾向，經檢察官聲請強制戒治並起
    訴，戒治部分經本院92年度毒聲字第1398號裁定令入戒治處
    所施予強制戒治，92年10月20日轉入執行，嗣於93年1 月9
    日因法律修正而出所轉後開另案有期徒刑之執行；起訴部分
    經本院92年度訴字第650 號判處有期徒刑7 月、4 月，應執
    行有期徒刑10月確定，於93年1 月9 日入監執行，並與另案
    犯竊盜罪經判處拘役50日確定之刑接續執行，於93年12月10
    日因縮刑期滿出監而已經追訴處罰執行完畢。甲○○最近一
    次經徒刑執行完畢係因犯施用第一級、第二級毒品案件，經
    本院94年度訴字第522 號判處有期徒刑1 年3 月、7 月，應
    執行有期徒刑1 年8 月確定，於95年4 月1 日入監執行，旋
    因適用減刑條例，經本院96年度聲減字第366 號裁定減為有
    期徒刑7 月又15日、3 月又15日，應執行有期徒刑10月，於
    96 年7月16日期滿出監執行完畢。
二、詎甲○○猶不知悔改，復基於施用第一級、第二級毒品之犯
    意，於98年3 月14日13時許，在其屏東縣屏東市○○○路56
    巷11之4 號5 樓住處，先以將海洛因摻入香菸內點燃吸食之
    方式，施用第一級毒品海洛因1 次；再以將甲基安非他命置
    入玻璃球吸食器內點火燒烤後吸食其煙霧之方式，施用第二
    級毒品甲基安非他命1 次。嗣於98年3 月14日19時許，因其
    另涉違反毒品危害防制條例案件遭通緝，在上開地點為警查
    獲，並當場扣得海洛因1 包（檢驗後淨重：0.158 公克），
    復經警得其同意採尿送驗，因其尿液檢出嗎啡及甲基安非他
    命陽性反應，而悉上情。
三、案經高雄市政府警察局鹽埕分局報請臺灣屏東地方法院檢察
    署檢察官偵查起訴。
    理  由
一、按除被告所犯為死刑、無期徒刑、最輕本刑為3 年以上有期
    徒刑之罪或高等法院管轄第一審案件者外，於法院行準備程
    序進行中，被告先就被訴事實為有罪之陳述時，審判長得告
    知被告簡式審判程序之旨，並聽取當事人、代理人、辯護人
    及輔佐人之意見後，裁定進行簡式審判程序，刑事訴訟法第
    273 條之1 第1 項定有明文，本件被告所為係犯死刑、無期
    徒刑、最輕本刑為3 年以上有期徒刑以外之罪，其於準備程
    序中就被訴事實為有罪之陳述，經法官告知簡式審判程序之
    旨，並聽取公訴人、被告之意見後，本院合議庭乃裁定由受
    命法官獨任進行簡式審判程序，合先敘明。又簡式審判程序
    之證據調查，不受刑事訴訟法第159 條第1 項、第161 條之
    2 、第161 條之3 、第163 條之1及 第164 條至第170 條規
    定之限制，刑事訴訟法第273 條之2 亦定有明文，故本件審
    理依該規定，亦排除嚴格證據調查，併予敘明。
二、上揭事實，業據被告甲○○於本院審理時坦承不諱，而扣案
    之白色粉末1 包，經檢驗結果，確屬第一級毒品海洛因（檢
    驗後淨重：0.158 公克），此有高雄市立凱旋醫院98年4 月
    22日高市凱醫驗字第9925號濫用藥物成品檢驗鑑定書1 紙（
    見偵卷第17頁）在卷可佐。又被告經採尿送驗結果，確呈嗎
    啡及甲基安非他命陽性反應，此有高雄市立凱旋醫院98年3
    月23日出具之濫用藥物尿液檢驗報告1 紙（見偵卷第16頁）
    及毒品尿液編號姓名對照表1 紙（見警卷第13頁）在卷可按
    。此外，復有高雄市政府警察局鹽埕分局警備隊扣押筆錄1
    份、扣押物品目錄表1 紙（以上見警卷第5 頁至第8 頁）及
    偵查報告1 紙（見本院卷第21頁）存卷可查。是被告上開自
    白核與事實相符，堪以採信。又按毒品危害防制條例於92年
    7 月9 日修正公布，自93年1 月9 日施行，其中第20條、第
    23 條 將施用毒品之刑事處遇程序，區分為「初犯」及「5
    年內再犯」、「5 年後再犯」。依其立法理由之說明：「初
    犯」，經觀察、勒戒或強制戒治後，應為不起訴處分或不付
    審理之裁定；經觀察、勒戒或強制戒治執行完畢釋放後，「
    5 年內再犯」者，因其再犯率甚高，原實施之觀察、勒戒及
    強制戒治既已無法收其實效，爰依法追訴或裁定交付審理。
    至於經觀察、勒戒或強制戒治執行完畢釋放後，「5 年後再
    犯」者，前所實施之觀察、勒戒或強制戒治已足以遮斷其施
    用毒品之毒癮，為期自新及協助其斷除毒癮，仍適用「初犯
    」規定，先經觀察、勒戒或強制戒治之程序。從而依修正後
    之規定，僅限於「初犯」及「5 年後再犯」二種情形，始應
    先經觀察、勒戒或強制戒治程序。倘被告於5 年內已再犯，
    經依法追訴處罰，縱其第3 次（或第3 次以上）再度施用毒
    品之時間，在初犯經觀察、勒戒或強制戒治執行完畢釋放5
    年以後，已不合於「5 年後再犯」之規定，且因已於「5 年
    內再犯」，顯見其再犯率甚高，原實施觀察、勒戒或強制戒
    治，已無法收其實效，即應依該條例第10條處罰，最高法院
    95年度第7 次刑事庭會議決議意旨可資參照。被告甲○○如
    事實欄第一部分所示，前因初犯施用毒品案件，經本院91年
    度毒聲字第1096號裁定令入勒戒處所施予觀察、勒戒，於92
    年2 月25日入所執行，因無繼續施用毒品傾向，於92年3 月
    13日出所執行完畢後，次因再犯施用毒品，經本院92年度毒
    聲字第731 號裁定令入勒戒處所施予觀察、勒戒，於92年8
    月29 日 入所執行，因有繼續施用毒品傾向，經檢察官聲請
    強制戒治並起訴，戒治部分經本院92年度毒聲字第1398號裁
    定令入戒治處所施予強制戒治，92年10月20日轉入執行，嗣
    於93年1 月9 日因法律修正而出所轉後開另案有期徒刑之執
    行；起訴部分經本院92年度訴字第650 號判處有期徒刑7 月
    、4 月，應執行有期徒刑10月確定，於93年1 月9 日入監執
    行，並與另案犯竊盜罪經判處拘役50日確定之刑接續執行，
    於93年12月10日因縮刑期滿出監而已經追訴處罰執行完畢，
    有臺灣高等法院被告前案紀錄表1 份在卷可按，其經觀察、
    勒戒執行完畢，5 年內已經再犯施用毒品而經追訴處罰，則
    本件施用第一級毒品海洛因、第二級毒品甲基安非他命之犯
    罪事證已臻明確，自應依法論科。
三、查海洛因及甲基安非他命分屬毒品危害防制條例第2 條第2
    項第1 款及第2 款所規定之第一級、第二級毒品，故核被告
    甲○○先後所為，分別係犯毒品危害防制條例第10條第1 項
    、第2 項之施用第一級、第二級毒品罪。被告非法持有第一
    級毒品海洛因及第二級毒品甲基安非他命之低度行為，已為
    其進而施用之高度行為所吸收，故均不另論罪。又被告先後
    所犯施用第一級、第二級毒品罪間，犯意各別、行為互殊，
    應予分論併罰。再被告有如事實欄第一部分所示之論罪科刑
    執行情形，有上開前案紀錄表在卷可按，其受有期徒刑執行
    完畢後，5 年以內故意再犯本件有期徒刑以上之施用第一級
    、第二級毒品罪，皆屬累犯，而均應依刑法第47條第1 項規
    定加重其刑。爰審酌被告正值青壯，身體健全，不知謹慎自
    持而施用毒品，前經觀察、勒戒及刑之執行後，仍再犯本件
    施用毒品案件，足見其毫無悔意，戒癮之意志力甚為薄弱，
    惟念及其施用毒品之犯行，在本質上乃屬戕害自身身心健康
    之行為，且能坦承犯行，犯罪後之態度尚稱良好暨其智識程
    度、生活狀況等一切情狀，分別量處如主文所示之刑，並定
    其應執行之刑，以資懲儆。扣案之第一級毒品海洛因1 包（
    檢驗後淨重：0.158 公克），經被告坦承為其所有，且其本
    件所施用之海洛因亦係由此取出（見本院審判筆錄第4 頁）
    ，應依毒品危害防制條例第18條第1 項前段之規定，宣告沒
    收銷燬之，至包裝毒品之包裝袋，因遭海洛因沾附其上而難
    以分離，亦應整體視為查獲之第一級毒品海洛因，一併宣告
    沒收銷燬之。另鑑驗耗損之毒品因已滅失，自無庸宣告沒收
    銷燬，附此敘明。
據上論斷，應依刑事訴訟法第273 條之1 條第1 項、第299 條第
1 項前段，毒品危害防制條例第10條第1 項、第2 項、第18條第
1 項前段，刑法第11條、第47條第1 項、第51條第5 款，判決如
主文。
本案經檢察官廖華君到庭執行職務
中    華    民    國    98    年    7     月    16    日
                  刑事第五庭    法  官  程士傑
以上正本證明與原本無異。
如不服本判決應於收受判決後10日內向本院提出上訴書狀，並應
敘述具體理由；其未敘述上訴理由者，應於上訴期間屆滿後20日
內向本院補提理由書（均須按他造當事人之人數附繕本）「切勿
逕送上級法院」。
中    華    民    國    98    年    7     月    16    日
                                書記官  孫秀桃
附錄論罪科刑法條：
毒品危害防制條例第10條
施用第一級毒品者，處 6 月以上 5 年以下有期徒刑。
施用第二級毒品者，處 3 年以下有期徒刑。


司法院資訊處製作；財團法人民間司法改革基金會備份。
